【裁判字號】    99,上訴,681
【裁判日期】    991014
【裁判案由】    違反槍砲彈藥刀械管制條例
【裁判全文】
臺灣高等法院臺南分院刑事判決         99年度上訴字第681號
上  訴  人
即  被  告  乙○○
選任辯護人  陳信宏律師
上列上訴人因違反槍砲彈藥刀械管制條例案件，不服臺灣嘉義地
方法院99年度訴字第381號中華民國99年6月18日第一審判決（起
訴案號：臺灣嘉義地方法院檢察署98年度偵字第9314號），提起
上訴，本院判決如下：
    主  文
原判決撤銷。
乙○○犯非法製造可發射子彈具殺傷力之槍枝罪，處有期徒刑伍
年拾月，併科罰金新臺幣柒萬元，罰金如易服勞役，以新臺幣壹
仟元折算壹日，如附表所示之物均沒收。
    事  實
一、乙○○明知可發射子彈具殺傷力之槍枝、具殺傷力之子彈及
    子彈之主要組成零件，係屬槍砲彈藥刀械管制條例第4條第1
    項第1款、第2款及同條第2項所列之管制物品，非經中央主
    管機關之許可，均不得製造、持有，竟基於製造可發射子彈
    具殺傷力槍枝及具殺傷力子彈之犯意，於97年7、8月間，先
    備妥不具殺傷力之仿BERETTA廠92FS型玩具手槍2支；爆裂物
    之主要組成零件即火藥；又準備彈頭、彈殼、底火片及附表
    所示之相關改造工具後，在其位於雲林縣虎尾鎮埒內里埒內
    9之3號住所等處，利用附表所示之工具，將原具阻鐵之金屬
    槍管貫通後，換裝至上開玩具手槍上，以及將火藥填裝入彈
    殼、彈頭後磨合等方式，同時非法製造完成可發射子彈具殺
    傷力之槍枝2支（各含彈匣1個、槍枝管制編號0000000000及
    0000000000）、直徑為9.0±0.5mm具殺傷力之子彈2顆，並
    持有之。嗣經警於98年5月14日上午10時50分許，持臺灣雲
    林地方法院法官核發之搜索票，在乙○○位於雲林縣虎尾鎮
    埒內里埒內9之3號住處查獲，並扣得上開槍、彈、火藥1包
    暨其所有供製造槍枝及子彈所用之物，詳如附表所示。
二、案經臺北縣政府警察局移送臺灣雲林地方法院檢察署呈請臺
    灣高等法院臺南分院檢察署檢察長令轉臺灣嘉義地方法院檢
    察署檢察官偵查起訴。
    理  由
壹、程序部分
一、按被告以外之人於審判外之陳述，雖不符前4條（即刑事訴
    訟法第159條之1至之4）之規定，而經當事人於審判程序同
    意作為證據，法院審酌該言詞陳述或書面陳述作成時之情況
    ，認為適當者，亦得為證據；當事人、代理人或辯護人於法
    院調查證據時，知有第159條第1項不得為證據之情形，而未
    於言詞辯論終結前聲明異議者，視為有前項之同意，此觀刑
    事訴訟法第159條之5規定甚明。本件公訴檢察官、被告於本
    院準備程序及審理時，對於告訴人於警詢之證述暨其他相關
    具傳聞性質之證據資料（詳如下述），均表示同意作為本案
    之證據（見本院卷第42、70頁），且迄於言詞辯論終結前亦
    未聲明異議。本院審酌前揭證人之陳述及證據資料作成時之
    情況，核無違法取證或其他瑕疵，認為以之作為證據為適當
    ，自得作為證據。
二、另按現行刑事訴訟法關於「鑑定」之規定，除選任自然人充
    當鑑定人外，另設有囑託機關鑑定制度。依同法第198條、
    第208條之規定，不論鑑定人或鑑定機關、團體，固均應由
    法院、審判長、受命法官或檢察官視具體個案之需要而為選
    任、囑託，並依第206條之規定，提出言詞或書面報告，始
    符合同法第159條第1項所定得作為證據之「法律有規定」之
    情形。否則所為之鑑定，仍屬傳聞證據。然於司法警察機關
    調查中之案件，為因應實務上，或因量大、或有急迫之現實
    需求，併例行性當然有鑑定之必要者，例如毒品之種類與成
    分、尿液之毒品反應，或者槍彈有無殺傷力等鑑定，基於檢
    察一體原則，得由該管檢察長對於轄區內之案件，以事前概
    括選任鑑定人或囑託鑑定機關、團體之方式，俾便轄區內之
    司法警察官、司法警察對於調查中之此類案件，得即時送請
    先前已選任之鑑定人或囑託之鑑定機關、團體實施鑑定，以
    求時效（法務部92年9月1日法檢字第0920035083號函參照，
    刊載於法務部公報第312期）。此種由檢察機關概括選任鑑
    定人或概括囑託鑑定機關、團體，再轉知司法警察官、司法
    警察於調查犯罪時參考辦理之作為，法無明文禁止，係為因
    應現行刑事訴訟法增訂傳聞法則及其例外規定之實務運作而
    為。而毒品種類、成分之鑑定，其中海洛因等第一級毒品部
    分，因有全國一致性，係概括囑託調查局負責鑑定，並由司
    法警察官、司法警察於獲案後即將所查扣之第一級毒品拍照
    、包裝、封緘及黏貼獲案毒品電腦管制條碼逕送調查局為鑑
    定，由該局輸入電腦，全程管制、集中保管送鑑毒品，而僅
    檢送鑑定通知書予送鑑機關。凡此，為本院辦案職務上所已
    知之事實。此種由司法警察官、司法警察依檢察官所概括選
    任之鑑定人或囑託鑑定機關、團體所為之鑑定結果，與檢察
    官選任或囑託為鑑定者，性質上並無差異，同具有證據能力
    （最高法院96年度台上字第2860號判決參照）。故同理本件
    查獲之槍枝雖由臺北縣政府警察局逕送內政部警政署刑事警
    察局鑑定，該局所製作之內政部警政署刑事警察局98年6月8
    日刑鑑字第0980068357號槍彈鑑驗書、98年6月9日刑鑑字第
    0980068344號鑑定書（見臺灣雲林地方法院檢察署偵偵卷第
    117-124頁、126頁）仍具有證據能力，併予敘明。
貳、實體部分
一、上開製造具殺傷力手槍、子彈之犯罪事實，固據被告乙○○
    供承在卷，惟辯稱：原審判決認定時間有誤，伊是98年5月
    14日被警查獲前數日才製造槍枝、子彈，且是與甲○○共同
    製造槍、彈云云。經查：
  (一)上開犯罪事實業據被告供認不諱（見原審卷第84頁、本院卷
    第80頁），核與證人王美惠、周銘泉於偵查中證述情節相符
    （見臺灣雲林地方法院檢察署偵卷第100頁、第106頁），並
    有其所有改造而成之上開仿BERETTA廠92FS型改造手槍2枝（
    各含彈匣1個）、改造子彈2顆、爆裂物之主要零件火藥1包
    及其所有供改造槍彈使用之槍管2支（均具阻鐵）、非制式
    金屬彈頭（銅質）30顆、非制式金屬彈頭（銀質）1顆、建
    築工業用彈27顆、子彈半成品15顆（含非制式金屬彈頭及彈
    殼）、槍枝零件1包（含金屬楔型塊2個、金屬保險鈕2個、
    復進彈簧1支、金屬棒5支、土造金屬撞針半成品1支）、底
    火片78顆、彈簧7條、擦槍工具7根、砂輪機1臺、砂輪機磨
    頭13顆、電鑽1臺、電鑽芯15支、砂紙（使用過）1包、刷子
    （鋼製）4支、銼刀17支、鐵鎚3支、六角扳手11支、固定器
    2組、尖嘴鉗7支、扳手3支、老虎鉗5支、螺絲起子15支等相
    關改造槍彈物品、工具扣案可憑。
  (二)且上開仿BERETTA廠92FS型改造手槍2支（各含彈匣1個，槍
    枝管制編號0000000000及0000000000），均係由仿BERETTA
    廠92FS型半自動手槍製造之槍枝，換裝土造金屬槍管而成，
    擊發功能正常，可供擊發適用子彈使用，均具殺傷力；直徑
    為9.0±0.5mm子彈2顆，均係非制式子彈，由口徑9mm制式空
    包彈組合直徑9.0±0.5mm金屬彈頭而成，可擊發、均具殺傷
    力等情，有內政部警政署刑事警察局98年6月8日刑鑑字第09
    80068357號鑑驗書1份影本存卷可考（見臺灣嘉義地方法院
    檢察署偵卷第19頁至第26頁）；又扣案黑色片狀顆粒1包送
    鑑結果，檢出磷（P）、硫（S）、氯酸鉀（KCLO3）、硝化
    纖維（Nitrocellulose）、硝化甘油（Nitroglycerin）等
    成分，認含雙基發射火藥及煙火類火藥，屬內政部於86年
    11月24日據槍砲彈藥刀械管制條例以（86）臺內警字第8670
    683號公告之炸彈、爆裂物主要組成零件；至其他扣案之槍
    彈相關零件物品，均非槍砲、彈藥之主要組成零件等情，分
    別有內政部警政署刑事警察局98年6月8日刑鑑字第09800683
    57號鑑驗書、98年6月9日刑鑑字第0980068344號鑑定書、內
    政部98年6月30日內授警字第0980871113號函、86年11月24
    日（86）臺內警字第8670683號公告各1份在卷可稽（見臺灣
    嘉義地方法院檢察署偵卷第19頁至第26頁、第28頁、臺灣雲
    林地方法院檢察署偵卷第135頁，原審卷第72之8頁），堪認
    被告上開任意性自白與事實相符，應可採信。
  (三)至於被告辯稱其製造槍、彈之時間為本案98年5月14日被警
    查獲前數日云云。然查，被告於偵查中業已供稱：「在97年
    6、7月時我與阿文在口湖鄉同學家第一次見面時，他就拿1
    顆子彈給我看，他他問我有沒有興趣，並問我以前有無犯過
    這種案件，我說我有犯過，但是當時我在假釋，後來（大概
    隔4、5天）阿文打電話給我說，因為我同學的關係，他說要
    幫我改，算我便宜一點，並跟我說怕犯法的話，可以把槍管
    換成道具槍管就不會被發現了。後來約隔1個月阿文又打電
    話給我，問我『到底要不要我幫你改槍支』，後來我就答應
    他…」等語（見臺灣雲林地方法院檢察署偵卷第138-139頁
    ），足徵被告確是於97年6、7月間即開始謀劃製造槍、彈事
    宜無訛。同時被告於原審審理時就起訴書所載之犯罪事實、
    時間、地點、方式均表示「沒有意見」（見原審卷第84頁）
    ，足見起訴書所載犯罪時間並無錯誤。又證人即被告當時之
    同居人（現已結婚）王美惠於偵查中具結證稱：我知道乙○
    ○改造槍枝時，應該是今年（98年）1、2月（見臺灣雲林地
    方法院檢察署偵卷第101頁），益徵被告所辯犯罪時間是98
    年5月14日被警查獲前數日云云，顯與事實不符，難予採信
    。
  (四)另被告辯稱本案槍、彈是與案外人甲○○共同製造，同時經
    伊供出後，警方因而查獲甲○○製造槍彈云云。惟經證人甲
    ○○到庭作證，完全否認有與被告共同製造槍、彈之犯行，
    同時否認扣案製造工具為其所有，而其為警查獲製造槍枝犯
    行的犯罪時間是98年11、12月，是其自己所犯的等語（見本
    院卷第71-72頁）。又證人甲○○因被告之供述而為警查獲
    所犯違反槍砲彈藥刀械管制條例案，業經臺灣雲林地方法院
    以99年度重訴字第1號（起訴案號：臺灣雲林地方法院檢察
    署99年度偵字第663號）判處有期徒刑三年六月，併科罰金
    新台幣五萬元在案，該案所認定之犯罪事實即證人甲○○於
    98年12月間某日製造改造手槍1枝及子彈7、8顆，有判決書1
    件附卷可稽（見本院卷第64-65頁），足見與本案犯罪事實
    顯然並無相關。而被告雖主張周銘泉、王美惠均知此事，可
    傳喚為證人云云，但查，周銘泉於偵查中已證稱沒見過被告
    改造槍械，不認識綽號叫阿文者等語；王美惠於偵查中亦證
    稱被告與綽號阿文的人平常都把房間關起來，我也不知道他
    們在幹麻；是乙○○跟我說阿文是專門在改造槍枝的等語（
    見臺灣雲林地方法院檢察署偵卷第106-107頁、第100-101頁
    ），可知周銘泉、王美惠均未曾親見被告與證人甲○○共同
    製造槍、彈，且王美惠所知阿文者在改造槍枝乃聽被告所說
    ，更屬傳聞證據，爰依刑事訴訟法第163條之2第2項第3款規
    定，認無調查必要，併予敘明。
  (五)本件事證已臻明確，被告所辯均不足採信，被告上開犯行已
    堪認定。
二、論罪科刑：
  (一)按非法製造槍砲彈藥刀械等違禁物，所侵害者為社會法益，
    如果製造之客體種類相同（同為手槍，或同為子彈者），縱
    令製造完成之客體有數個（如數支手槍、數顆子彈），仍為
    單純一罪，不發生想像競合犯之問題。若同時製造2不相同
    種類之客體（如同時製造手槍及子彈），則為一行為觸犯數
    罪名之想像上競合犯；又未經許可，無故持有槍、彈或其主
    要零件罪，其持有之繼續，為行為之繼續，至持有行為終了
    時，均論為一罪，不得割裂。核被告所為，係犯同條例第8
    條第1項之非法製造可發射子彈具殺傷力之槍枝罪、第12條
    第1項之非法製造子彈罪。被告雖持有爆裂物之主要組成零
    件火藥，但其係為製造子彈而持有該火藥，故其持有火藥及
    製造槍、彈後繼續持有槍、彈之低度行為，均應為製造行為
    所吸收，不另論罪；其於短暫時期內，同時非法製造可發射
    子彈具殺傷力之槍枝及子彈，係以一行為觸犯上開2罪名，
    為想像競合犯，應依刑法第55條規定從一重之非法製造可發
    射子彈具殺傷力之槍枝罪處斷。又起訴書之犯罪事實欄中雖
    未敘及被告非法製造子彈之犯行，而認扣案子彈2顆是被告
    另行起意所犯之持有子彈罪云云，惟該部分犯行與已敘及之
    非法製造子彈犯行具吸收關係，且同時製造子彈與製造可發
    射子彈具殺傷力之槍枝罪部分，復有想像競合犯之裁判上一
    罪關係，已如上述，則被告所為製造子彈犯行自為起訴效力
    所及，本院應得併予審理。
  (二)被告前因詐欺案件，經臺灣臺北地方法院85年度易緝字第44
    9號判決判處有期徒刑一年六月確定（同時宣告緩刑五年，
    惟緩刑嗣經裁定撤銷確定）；又於緩刑期間，分別因違反麻
    醉藥品管理條例、恐嚇、違反槍砲彈藥刀械管制條例、偽造
    文書等案件，經臺灣雲林地方法院87年度易字第340號判決
    判處有期徒刑六月、87年度訴字第452號判決判處有期徒刑
    六月、本院88年度上訴字第817號判決判處有期徒刑七年、
    八月、八月確定，嗣經本院96年度聲字第823號裁定後4罪（
    除有期徒刑七年部分外，依中華民國九十六年罪犯減刑條例
    第2條第2項規定，均視為已減其宣告刑二分之一）應執行有
    期徒刑七年五月確定後，與前2罪接續執行，入監服刑後於
    93年9月13日假釋出監。其嗣於假釋中因故意更犯本件之罪
    ，並受有期徒刑以上刑之宣告，上開假釋雖應予撤銷，惟被
    告前案所處之有期徒刑既尚未執行完畢，本件犯行即尚不構
    成累犯，併予敘明。
三、原審對上訴人即被告乙○○予以論罪科刑，固非無見；惟查
  (一)按槍砲彈藥刀械管制條例第18條第4項前段規定「犯本條例
    之罪，於偵查或審判中自白，並供述全部槍砲、彈藥、刀械
    之來源及去向，因而查獲或因而防止重大危害治安事件之發
    生者，減輕或免除其刑。」依上開規定必須被告將自己原持
    有之上揭違禁物所取得之來源，與所轉手之流向，交代清楚
    ，因而使犯罪調（偵）查人員，得以一併查獲相關涉案者；
    或因而防止他人利用該違禁物而發生重大危害治安之事件，
    始符減免其刑之要件。又按槍砲彈藥刀械管制條例第18條第
    4項，係規定必須於偵查或審判中自白，因而查獲來源供給
    者及所持有之槍砲、彈藥、刀械之去向，或因而防止重大危
    害治安事件之發生者，始能減免其刑。上訴人雖於95年4月
    17日在偵查中供稱：扣案子彈係謝俊義所交付云云，但為謝
    俊義於偵、審中作證時所否認，謝俊義另案被訴違反槍砲彈
    藥刀械管制條例犯行，亦無該轉讓子彈部分之犯罪事實，有
    卷附原審法院94年度上訴字第2380號刑事判決可稽（見偵字
    第5746號卷第44至48頁），即難謂有依上訴人之供述而查獲
    其來源供給者為謝俊義之具體事證，而與前引規定之要件不
    合，原判決認無該減輕其刑規定之適用，於法洵無違誤（最
    高法院96年度台上字第1962號、99年度台上字第2101號判決
    參照）。本件被告固於偵查中自白犯罪，且供述全部槍彈之
    來源係甲○○，並經警因而查獲甲○○製造槍、彈之情，有
    偵訊筆錄、警詢筆錄、雲林縣警察局臺西分局99年3月28日
    雲警西偵字第00991000066號刑事案件報告書及臺灣雲林地
    方法院檢察署檢察官99年度偵字第663號起訴書各1份存卷可
    參（見臺灣雲林地方法院檢察署偵卷第110頁、第141頁，原
    審卷第38頁、第40頁至第41頁）。然揆諸上開最高法院裁判
    意旨可知，槍砲彈藥刀械管制條例第18條第4項前段規定得
    以減輕或免除其刑者，乃指供出槍彈來源或所轉手之流向，
    並因而得以一併查獲相關涉案者而言。但本件被告供出之槍
    彈來源者甲○○到案後否認提供改造之槍彈與被告，且否認
    與被告共犯本案，而甲○○經警查獲製造槍彈之時間為98年
    12月間（與本案犯罪時間不同），業經臺灣雲林地方法院判
    決在案，均已如前所述，是並無任何證據足資佐證甲○○是
    被告改造槍彈之來源，自與槍砲彈藥刀械管制條例第18條第
    4項前段之規定不符。再證人保護法第14條第1項規定「第2
    條所列刑事案件之被告或犯罪嫌疑人，於偵查中供述與案情
    有重要關係之待證事項或其他正犯或共犯之犯罪事證，因而
    使檢察官得以追訴該案之其他正犯或共犯者，以經檢察官事
    先同意者為限，就其因供述所涉之犯罪，減輕或免除其刑。
    」本件被告所供甲○○為共同正犯乙節既未能證明屬實，且
    檢察官亦未因被告之供述而偵查起訴甲○○涉嫌與被告共同
    於97年7、8月間製造槍彈之犯行，自與證人保護法第14條第
    1項之要件未合。原審未予詳查，遽依槍砲彈藥刀械管制條
    例第18條第4項前段、證人保護法第14條第1項之規定遞減輕
    被告之刑，自有適用法律錯誤之違誤。被告上訴意旨認原審
    判決認定之犯罪時間有誤，因而指摘原判決不當，雖無理由
    ，惟原判決既有上開可議之處，自屬無可維持，應由本院將
    原審判決，予以撤銷改判。又本件係因原審適用法條不當而
    撤銷，依刑事訴訟法第370條但書之規定，本院自得諭知較
    重於原審判決之刑，合先敘明。
  (二)爰審酌被告前已有製造槍彈之前科紀錄，知悉槍枝、子彈屬
    高度危險物品，稍有不慎容易危害自己及他人之生命及身體
    ，仍加以製造、持有，對社會治安產生之潛在危險非輕，惟
    其坦承犯行尚有悔意及工專肄業之教育程度、從事健身器材
    之製造工作、經濟狀況不好等一切情狀，量處如主文第二項
    所示之刑，併諭知罰金易服勞役之折算標準。公訴檢察官就
    徒刑部分請求量處被告有期徒刑六年以上，本院認尚嫌過重
    ，應以主文第二項所示之刑為當，併予敘明。
  (三)扣案上開被告持有、製造之具殺傷力仿BERETTA廠92FS型改
    造手槍2支（各含彈匣1個，槍枝管制編號0000000000及0000
    000000）、具殺傷力直徑為9.0±0.5mm子彈1顆（原2顆，已
    採樣1顆試射）、火藥1包，均屬違禁物，應依刑法第38條第
    1項第1款規定宣告沒收；另扣案之非制式金屬彈頭（銅質）
    30顆、非制式金屬彈頭（銀質）1顆、建築工業用彈27顆、
    子彈半成品15顆（含非制式金屬彈頭及彈殼）、槍枝零件1
    包（含金屬楔型塊2個、金屬保險鈕2個、復進彈簧1支、金
    屬棒5支、土造金屬撞針半成品1支）、底火片78顆、彈簧7
    條、擦槍工具7根、砂輪機1臺、砂輪機磨頭13顆、電鑽1 臺
    、電鑽芯15支、砂紙（使用過）1包、刷子（鋼製）4支、銼
    刀17支、鐵鎚3支、六角扳手11支、固定器2組、尖嘴鉗7 支
    、扳手3支、老虎鉗5支、螺絲起子15支等物，均係供改造上
    開槍彈使用之物，且為被告所有之情，業據被告於原審供述
    明確（見原審卷第78、83頁），均應依刑法第38條第1項第2
    款規定宣告沒收。至經鑑驗試射完畢之扣案直徑為9.0±0.5
    mm子彈1顆，已失其違禁物性質；其他扣案之氣體動力式槍
    枝之儲氣彈匣、銅珠、熱熔槍、熱熔膠、焊槍（含錫芯）、
    電線剝皮器、安非他命、吸食器等物品，亦無積極證據證明
    與本件犯行有何關聯，爰均不併予宣告沒收，附此敘明。
據上論斷，應依刑事訴訟法第369條第1項前段、第364條、第299
條第1項前段、第370條但書，槍砲彈藥刀械管制條例第8條第1項
、第12條第1項，刑法第11條、第55條、第42條第3項、第38條第
1項第1款、第2款，判決如主文。
本案經檢察官郭珍妮到庭執行職務。
中    華    民    國    99    年    10    月    14    日
                  刑事第四庭    審判長法  官  吳志誠
                                      法  官  吳森豐
                                      法  官  彭喜有
以上正本證明與原本無異。
如不服本判決應於收受送達後10日內向本院提出上訴書狀，其未
敘述上訴理由者，並得於提起上訴後10日內向本院補提理由書（
均須按他造當事人之人數附繕本）「切勿逕送上級法院」。
                                      書記官  黃子起
中    華    民    國    99    年    10    月    14    日
附錄法條：
槍砲彈藥刀械管制條例第8條第1項
未經許可，製造、販賣或運輸鋼筆槍、瓦斯槍、麻醉槍、獵槍、
空氣槍或第4條第1項第1款所定其他可發射金屬或子彈具有殺傷
力之各式槍砲者，處無期徒刑或5年以上有期徒刑，併科新臺幣1
千萬元以下罰金。
槍砲彈藥刀械管制條例第12條第1項
未經許可，製造、販賣或運輸子彈者，處1年以上7年以下有期徒
刑，併科新台幣500萬元以下罰金。
附表：
具殺傷力仿BERETTA廠92FS型改造手槍2支（各含彈匣1個，槍枝
管制編號0000000000及0000000000）、具殺傷力直徑為9.0±0.5
mm子彈1顆（原2顆，已採樣1顆試射）、火藥1包、槍管2支（均
具阻鐵）、非制式金屬彈頭（銅質）30顆、非制式金屬彈頭（銀
質）1顆、建築工業用彈27顆、子彈半成品15顆（含非制式金屬
彈頭及彈殼）、槍枝零件1包（含金屬楔型塊2個、金屬保險鈕2
個、復進彈簧1支、金屬棒5支、土造金屬撞針半成品1支）、底
火片78顆、彈簧7條、擦槍工具7根、砂輪機1臺、砂輪機磨頭13
顆、電鑽1臺、電鑽芯15支、砂紙（使用過）1包、刷子（鋼製）
4支、銼刀17支、鐵鎚3支、六角扳手11支、固定器2組、尖嘴鉗7
支、扳手3支、老虎鉗5支、螺絲起子15支。

司法院資訊處製作；財團法人民間司法改革基金會備份。
